臺灣基隆地方法院民事裁定             100年度監宣字第91號
聲  請  人  林英妹
相對人即受
監護宣告人  林婉君
利害關係人  林昌發
上列聲請人聲請對相對人監護宣告事件，本院裁定如下：
    主  文
宣告林婉君（女，民國○○○年○○月○○日生，身分證統一編
號：Ｚ000000000號）為受監護宣告之人。
選定林英妹（女，民國○○○年○月○日生、身分證統一編號：
Ｚ000000000號）為受監護宣告之人之監護人。
指定林昌發（男，民國○○○年○○月○日生、身分證統一編號
：Ｚ000000000號）為會同開具財產清冊之人。
聲請程序費用新臺幣壹仟元由受監護宣告之人負擔。
    理  由
一、聲請意旨略以：聲請人林英妹為相對人林婉君之母，相對人
    患有智障等疾病，致不能為意思表示或受意思表示，或辨識
    其意思表示之效果，為此聲請准予裁定林婉君為受監護宣告
    之人，並選定聲請人林英妹霞為監護人、林昌發為會同開具
    財產清冊之人等語。
二、經查，聲請人所主張之上開事實，業據其提出戶籍謄本、中
    華民國殘障手冊、衛生署基隆醫院診斷證明書為證。本院前
    往基隆長庚醫院情人湖院區進行訊問時，相對人能回答出父
    親、弟弟名字，惟對於其年齡、身高體重及時事等問題皆以
    不知道回應或有答非所問等情，有本院100年11月28 日訊問
    筆錄在卷可稽；且長庚醫療財團法人基隆長庚紀念醫院王亮
    人醫師對相對人鑑定結果略以：「相對人在幼年時期，母親
    發現其在各方面的成長均較一般孩童緩慢，例如到3 歲才學
    會走路及單字的語言，8 歲起進入花蓮啟智學校就讀並住校
    直到高中畢業，畢業後學校曾安排相對人至職場工作，由於
    能力不足，無法勝任工作被雇用，之後就長期退縮在家，至
    今生活自理仍需要父母的監督與協助。相對人依魏氏成人智
    力量表顯示屬於重度智能障礙的程度，且其對於語言的理解
    顯有困難，如對少數問題可以簡短用言語、或點頭搖頭回答
    ，但對較複雜的問題則經常笑而不答；至於日常生活狀況，
    則係相對人在母親準備妥當的情況可自行進食，不會自己因
    應季節及天氣變化變換衣物，因此穿衣、沐浴及便溺等日常
    生活自理功能尚需要母親協助處理，在家中的活動多以看電
    視為主，其經濟活動能力完全仰賴他人，未曾使用金錢購物
    或處分財務。綜上所述，相對人的語言、智能、及社會適應
    能力皆呈現重度障礙，生活自理部分需要仰賴他人協助，且
    對於社會事務及金錢財務的管理運用，無法基於自由意識做
    出自主的正確判斷。故本院認為，相對人因智能障礙，致其
    為意思表示、受意思表示和辨識其意思表示效果之能力，已
    完全喪失，在財務及社會事務處理上需要受他人監護」等語
    ，此有長庚醫療財團法人基隆長庚紀念醫院100年12月16 日
    （100）長庚院基法字第279號函附精神鑑定報告書乙件在卷
    可按。綜合上開事證，聲請人所主張之上開事實，自堪信為
    真實。
三、按對於因精神障礙或其他心智缺陷，致不能為意思表示或受
    意思表示，或不能辨識其意思表示之效果者，法院得因本人
    、配偶、四親等內之親屬、最近一年有同居事實之其他親屬
    、檢察官、主管機關或社會福利機構之聲請，為監護之宣告
    ；受監護宣告之人應置監護人；法院為監護之宣告時，應依
    職權就配偶、四親等內之親屬、最近一年有同居事實之其他
    親屬、主管機關、社會福利機構或其他適當之人選定一人或
    數人為監護人，並同時指定會同開具財產清冊之人；法院選
    定監護人時，應依受監護宣告之人之最佳利益，優先考量受
    監護宣告之人之意見，審酌一切情狀，並注意下列事項：一
    受監護宣告之人之身心狀態與生活及財產狀況。二受監護宣
    告之人與其配偶、子女或其他共同生活之人間之情感狀況。
    三監護人之職業、經歷、意見及其與受監護宣告之人之利害
    關係。四法人為監護人時，其事業之種類與內容，法人及其
    代表人與受監護宣告之人之利害關係。民法第14條第1 項、
    第1110條、第1111條第1項及第1111條之1分別定有明文。本
    院審酌上開王亮人醫師所為之鑑定意見，認相對人因精神障
    礙或其他心智缺陷，已達不能為意思表示或受意思表示之程
    度，從而，聲請人聲請對相對人為監護之宣告，為有理由，
    應予准許。另參酌聲請人為相對人之母，相對人之生活事務
    均由聲請人協助處理，鑑定時亦由其陪同在側，彼此關係密
    切，且相對人之母即聲請人林英妹、父林昌發、姊弟林碧蓮
    、林忠誠等人均同意由聲請人擔任相對人之監護人，並由利
    害關係人林昌發擔任會同開具財產清冊之人，有聲請人提出
    之同意書附卷可參，是認由聲請人擔任相對人之監護人，最
    能符合受監護宣告人之最佳利益，爰選定聲請人林英妹為監
    護人，並指定利害關係人林昌發為會同開具財產清冊之人。
    故監護人即聲請人林英妹應依據民法第1113條準用同法第10
    99條第1 項之規定，對於受監護宣告之人即相對人之財產，
    會同林昌發，於2 個月內開具財產清冊，並陳報法院，併此
    敘明。
四、依民事訴訟法第608條第1項，裁定如主文。
中    華    民    國   100    年    12    月    22    日
                  家事法庭法  官  何怡穎
以上正本係照原本作成。
如不服本裁定關於選定監護人及指定會同開具財產清冊之人等部
分，應於送達後10日內向本院提出抗告狀，並繳納抗告費新臺幣
1000元；其餘關於宣告監護之部分，不得抗告。
中    華    民    國   100    年    12    月    22    日
                          書記官  莊國南